臺灣高等法院臺南分院民事裁定
110年度重抗字第34號
抗  告  人  吳淑華  
代  理  人  林炎昇律師
上列抗告人因與相對人陳進鎡間請求假扣押聲明異議事件，對於
中華民國110年4月12日臺灣臺南地方法院所為裁定（110年度執
事聲字第15號）提起抗告，本院裁定如下：
    主  文
原裁定及原法院司法事務官民國一一０年二月九日一０九年度司
執全字第二八八號裁定均廢棄。
抗告程序費用由相對人負擔。
    理  由
一、抗告意旨略以：相對人持原審法院民國(下同)109年12月7日
    109年度司裁全字第588號假扣押裁定為執行名義(下稱系爭
    執行名義)，聲請查封伊所有如附表所示之不動產（下稱系
    爭不動產）及伊在第三人玉山商業銀行股份有限公司○○分公
    司存款（下稱系爭存款）、在第三人○○企業股份有限公司（
    下稱塑根公司）之股權95萬9,000股（下稱系爭股份），惟
    相對人依系爭執行名義能執行之債權僅新臺幣（下同）1,98
    3萬9,666元，原審法院司法事務官竟依相對人之聲請，查封
    公告現值高達3,968萬0,932元之系爭不動產（附表編號1土
    地1,794萬0,924元+編號2土地935萬5,608元+編號3土地1,23
    8萬4,400元）及價值959萬元之系爭股份，二者合計4,927萬
    0,932元(3,968萬0,932元＋959萬元＝4,927萬0,932元)，又復
    查封伊之系爭存款，已超過系爭執行名義准許查封之1,983
    萬9,666元範圍，顯然違背禁止超額查封之規定，伊對此聲
    明異議，原審司法事務官110年2月9日以109年度司執全字第
    288號裁定（下稱原處分）及原裁定均駁回伊之異議，顯有
    違誤，爰依法抗告，請求廢棄原處分及原審司法事務官之裁
    定等語。
二、又假扣押查封債務人之動產或不動產，以其價格足以清償強
    制執行之債權額及債務人應負擔之費用為限，為強制執行法
    第136條準用第50條、第113條所明定。此項規定旨在保護債
    務人，避免債權人任意聲請超額查封。於債務人有多數財產
    可供假扣押時，即應以此為標準加以選擇。債務人如認執行
    法院所為之查封，有超額之情事，固得就此聲明異議。而法
    院評估是否超額，應以該扣押或查封之財產將來進行換價或
    拍賣所得之價金，是否足以清償債權人保全之債權額及債務
    人應負擔之各項費用、稅捐及有無其他優先、併案或參與分
    配債權存在等情為斷，須查封之財產價額已超過前述債權額
    及費用，在客觀上極為明顯者，始可認已悖於前揭強制執行
    法之規定。至於所查封之財產是否足額，乃執行法院應依職
    權調查之事項（最高法院106年度台抗字第485號、96年度台
    抗字第772號裁判意旨參照）。
三、本件相對人為保全債權，持系爭執行名義聲請就抗告人之財
    產在1,983萬9,666元範圍內為假扣押執行，揆諸上開說明，
    原法院民事執行處（下稱執行法院）關於執行抗告人財產之
    範圍，自應以其財產價格足以清償該假扣押執行債權總額及
    相關執行費為限。經查:
  ㈠執行法院依據相對人上開假扣押之聲請，准予查封抗告人所
    有之系爭不動產、系爭股份及系爭存款。嗣抗告人聲明異議
    ，原法院司法事務官以原處分駁回抗告人異議，抗告人不服
    ，再對原處分提出異議，經原法院以原裁定駁回異議，抗告
    人不服，對原裁定提起抗告，先予敘明。
  ㈡查本件相對人假扣押執行之債權總額為1,983萬9,666元，且
    本件假扣押執行，亦無併案執行或參與分配之情形，揆諸上
    開說明，執行法院關於執行抗告人之財產範圍，自應以該假
    扣押執行債權總額及相關費用為限。抗告人既已指稱：查封
    其所有系爭不動產以公告現值計價為3,968萬0,932元(如附
    表所示)之多，是查封不動產價值為何，即有查明之必要，
    似此已查封財產是否能滿足執行債權之爭議，執行法院非不
    得以當事人之費用囑託鑑定機關鑑定已查封不動產之價值，
    執行法院未予鑑價調查即駁回抗告人之異議，自有未洽。又
    如附表編號1、3之不動產已於95年5月15日分別設定本金最
    高限額抵押權1,200萬及1,800萬元(下稱系爭抵押權)予合作
    金庫商業銀行股份有限公司（下稱合作金庫銀行，見本院卷
    第61、65頁），上開不動產設定抵押權之時間距離相對人於
    109年12月14日向執行法院聲請強制執行之時間，已逾14年
    ，其最高限額抵押權所擔保之債權金額（含利息、違約金）
    究竟為何，又系爭抵押權迄未經塗銷，有本院110年6月24日
    土地建物查詢資料可稽（見本院卷第61、65頁），則抗告人
    提出109年2月25日合作金庫銀行出具之抵押權塗銷同意書影
    本二紙為據(見110年度全事聲字第4號卷第53、55頁)，抗辯
    伊已全部清償系爭抵押權債務乙節，是否屬實，另自109年2
    月25日迄今有無產生其他債務，而為系爭抵押權擔保範圍，
    卷內資料無從得知。
  ㈢次查:系爭股份係○○公司發行，○○公司為未上市櫃公司，為抗
    告人所自承，該股權固無公開之市場價格，股東出賣多次之
    交易價格，法院自非不得參酌歷來交易價值及公司淨值，依
    職權調查該股票客觀上之價值如何（最高法院102年度台抗
    字第533號裁定參照），據以估算執行相對人可能受償之金
    額，以定適度查封之範圍，執行法院自應依職權予以調查認
    定。執行法院竟未為之，自有未合。
  ㈣依上，本件相對人之債權總額為1,983萬9,666元，則執行法
    院查封抗告人所有系爭不動產及系爭股份，加計系爭存款，
    其查封之價值究為若干？附表編號1、3不動產所設定之最高
    限額抵押權，其實際發生之債權額各為何？是否業經清償，
    其清償金額為何？即攸關本件有否超額查封情事，自有依職
    權查明之必要。原法院司法事務官未予調查審認即駁回抗告
    人之異議，容有未洽。而原裁定維持司法事務官上開裁定，
    駁回抗告人之聲明異議，亦有不當。抗告意旨指摘原裁定及
    原法院司法事務官所為裁定不當，求予廢棄，為有理由，自
    應由本院廢棄原裁定及原法院司法事務官裁定。且本件因有
    待執行法院職權調查是否撤銷超額查封之不動產，故有必要
    發回執行法院另為適法之處理。
四、據上論結，本件抗告為有理由，依強制執行法第30條之1，
    民事訴訟法第495條之1第1項、第450條、第95條、第78條，
    裁定如主文。  
中　　華　　民　　國　　110 　年　　6 　　月　　28　　日
                           
　　　　　　　　　民事第五庭   審判長 法  官  吳森豐

                                      法  官  郭貞秀

                                      法  官  孫玉文
上為正本係照原本作成。
本裁定除以適用法規顯有錯誤為理由外，不得再抗告。如提再抗
告，應於收受送達後十日內向本院提出再抗告狀（須附繕本），
並繳納再抗告費新台幣一千元。
提起再抗告應委任律師或具有律師資格之人之委任狀；委任有律
師資格者，另應附具律師資格證書及釋明委任人與受任人有民事
訴訟法第466條之1第1項但書或第2項所定關係之釋明文書影本。
中　　華　　民　　國　　110 　年　　6 　　月　　28　　日

                                      書記官  鄭鈺瓊
【附註】
民事訴訟法第495條之1第2項準用同法第466條之1第1、2項規定
：
⑴對於第二審判決上訴，上訴人應委任律師為訴訟代理人。但上
  訴人或其法定代理人具有律師資格者，不在此限。
⑵上訴人之配偶、三親等內之血親、二親等內之姻親，或上訴人
  為法人、中央或地方機關時，其所屬專任人員具有律師資格並
  經法院認為適當者，亦得為第三審訴訟代理人。
民事訴訟法第466條之2第1項：
上訴人無資力委任訴訟代理人者，得依訴訟救助之規定，聲請第
三審法院為之選任律師為其訴訟代理人。


　　附表：
109年司執全字000288號 財產所有人：吳淑華         編號 土　　　　地　　　　坐　　　　落     面　積 權　利 範　圍 抵押權設定情形   縣　市 鄉鎮市區 段 小段 地號 平方公尺   1 臺南市 ○○區 ○○  000 4983.59 全部 最高限額抵押權1,200萬，權利人：合作金庫商業銀行股份有限公司  備考        2 臺南市 ○○區 ○○  000 2598.78 全部   備考        3 臺南市 ○○區 ○○  0000 4423.00 全部 最高限額抵押權1,800萬，權利人：合作金庫商業銀行股份有限公司  備考